【裁判字號】    90,上更(一),221
【裁判日期】    900605
【裁判案由】    毒品危害防制條例
【裁判全文】
臺灣高等法院刑事判決                          九十年度上更(一)字第二二一號
    上  訴  人  丙○○
    即  被  告
    指定辯護人  甲○○
右上訴人因毒品危害防制條例案件，不服臺灣士林地方法院八十六年度訴字第八八六
號，中華民國八十七年三月十八日第一審判決（起訴案號：臺灣台北地方法院檢察署
八十六年度偵字第八四四六號），提起上訴，本院判決後經最高法院發回，本院判決
如左：
    主  文
原判決關於非法販賣化學合成麻醉藥品部分及應執行刑部分撤銷。
丙○○連續幫助非法吸用化學合成麻醉藥品，處有期徒刑參月，如易科罰金，以參佰
元折算壹日。
    事  實
一、丙○○曾有施用化學合成麻醉藥品即第二級毒品安非他命之犯行（其施用第二級
    毒品部分，經觀察、勒戒後無繼續施用毒品傾向，業經本院八十七年度上訴字第
    二六０二號判決免刑確定），緣丁○○於民國八十六年一、二月間曾兩度向丙○○洽購第二級毒品安非他命，丙○○本身雖未販賣安非他命，惟仍基於幫助丁○○及其男友乙○○非法吸用安非他命之概括犯意，代為聯繫綽號「小管」（真實
    姓名、年籍不詳）之成年男子，先於八十六年一月二十日晚間七時許，在臺北市
    ○○○路二段一一四巷十一之一號六樓（該處係由五樓之頂樓加蓋）丙○○住處
    ，由「小管」以新臺幣（下同）三千元之價格販賣約一‧五公克之安非他命乙包
    予丁○○；再於同年二月五日凌晨三時許，以相同方式代丁○○聯絡「小管」，
    由「小管」在該處以五千元之價格販賣約二‧五公克之安非他命乙包予丁○○、
    乙○○二人。嗣於同年四月五日上午十一時五十分許，丁○○、乙○○於臺北市
    ○○路、漢口街口為警查獲持有安非他命，供出曾經由丙○○購得，遂由丁○○
    於同日中午十二時五十分許帶同警員至臺北市○○○路○段一一四巷十一之一號
    六樓丙○○住處查獲。
二、案經臺北市政府警察局萬華分局移送臺灣臺北地方法院檢察署偵查起訴，經臺灣
    臺北地方法院判決管轄錯誤移送臺灣士林地方法院審理。
    理  由
一、訊據被告丙○○矢口否認有前開犯行，辯稱未曾幫助丁○○向「小管」購買安非
    他命，本案係乙○○、丁○○遭警方查獲時為減輕本身刑責而誣指，乙○○僅於
    八十六年三月間去過其住處，其在偵查及原審中供稱曾打電話與「小管」部分係
    受乙○○之誤導，實際並無其事等語。惟查：
（一）本案係因丁○○、乙○○二人於八十六年四月五日因持有安非他命遭警查獲後
      ，供出曾自被告處購得安非他命，並由丁○○帶同警方至被告上開住處查獲被
      告等事實，業據丁○○、乙○○於警訊中供明，並有臺北市政府警察局萬華分
      局實地檢查（查訪）紀錄表（偵字第八四四六號卷第四頁反面）可稽；被告雖
      堅決否認有販賣安非他命與丁○○、乙○○之犯行，然其於檢察官偵查時即坦
      承：「我沒有賣，因他們來找我買，我說我沒有賣，但我幫他們聯絡賣主『小
      管』，小管就拿東西到我家交給他們。」等語（偵字第八四四六號卷第二五頁
      ），嗣後於審理中亦迭次供稱係丁○○等找其購買安非他命，其告訴丁○○其
      已未吸用，丁○○等即叫其打電話聯絡，「小管」的電話是丁○○叫其打的等
      語不諱（臺北地方法院八十六年訴字第一二八四號卷第三十四頁反面、士林地
      方法院原審卷第十頁、第七十九頁反面）；而乙○○、丁○○確曾於前開時地
      二次經由被告聯絡，而以上開價格向被告之友「小管」購得安非他命之事實，
      業據證人乙○○及丁○○分別於偵、審中供述綦詳，其中證人乙○○於警訊中
      供稱曾於八十六年二月五日，以000000000號行動電話、00000
      0000號呼叫器與綽號「小惠」者聯絡，在臺北市○○○路○段一一四巷十
      一之一號五樓加蓋之頂樓購買安非他命（偵字第八四四六號卷第七頁反面），
      嗣於檢察官訊問時亦供稱：「是丙○○聯絡，小管交給我們的，丙○○都有在
      旁邊。」（同上偵查卷第二五頁反面）；證人丁○○於警訊供稱曾於八十六年
      一月二十日、二月五日，以000000000號行動電話、0000000
      00號呼叫器與綽號「小惠」者聯絡，在臺北市○○○路○段一一四巷十一之
      一號六樓購買安非他命（偵字第八四四六號卷第十頁反面、十一頁）、嗣於檢
      察官訊問時亦供稱：「是丙○○聯絡，小管交給我們的，丙○○都有在旁邊。
      」（同上偵查卷第二五頁反面），又於臺灣臺北地方法院審理時供稱：「買二
      次，第一次買三千元一包約一公克多，是八十六年一月二十日在重慶北路二段
      一一四巷十一之一號六樓，第二次買五千元，約二‧五公克一包，第一次是我
      自己去買，第二次是我和乙○○去買，當時丙○○和他的朋友在場，安非他命
      是他朋友拿給我，我是和丙○○聯絡，打電話給他。」、「是男的，年約三十
      多歲，我錢交給丙○○，我不知道那個男的姓名，我去時他已在場，我把錢給
      丙○○，那男的把安非他命給我。」（臺北地院卷第三三頁反面、三四頁正反
      面），另於原審時證稱：「錢我交給丙○○的朋友，安非他命也是他的朋友交
      給我，當時丙○○有在室內。」、「我二次都是先打電話與丙○○聯絡，她再
      叫我去取貨。」、「我打電話向他買，他說好要幫我聯絡，再通知我去拿。」
      （原審卷第六八頁反面、六九頁），再於本院前審時亦先後到庭證稱因乙○○
      需要安非他命叫其去買，其以電話向被告詢問有無安非他命，隨經由被告之聯
      絡二度向「小管」之人購買安非他命，第一次錢交與被告，第二次錢交與「小
      管」等語綦詳（上訴字卷第一０九頁至一一０頁、第一二０頁），經核均與被
      告供述之上開情節相互一致，兼以被告使用之行動電話號碼確為000000
      000號、呼叫器號碼則為000000000號，業為被告於本院前審審理
      時所自承（上訴字卷第一九九頁），核與證人乙○○、丁○○所指與被告聯絡
      之電話號碼相符，凡此已足見被告之上開自白與丁○○、乙○○之證述確與事
      實相符。
（二）證人乙○○、丁○○關於經由被告購買安非他命所陳日期先後雖有些許出入，
      惟彼等先後所陳時間僅差一、二天（或言八十六年二月四日、五日或六日），
      地點則有臺北市○○○路○段一一四巷十一之一號六樓、或同路三段九巷二十
      四號二樓之些微出入，然查，證人僅至該處一至二次，實不可能背誦交貨地點
      詳細地址，且渠等購買迄接受訊問亦已相隔近一年，記憶難免模糊，但就交貨
      地點言，二人始終均稱係在被告重慶北路住處，前述二址相近，且被告原設籍
      在該路三段九巷二十四號二樓，則證人誤為其所前往地點即為該址亦有可能，
      況丁○○在偵查中陳明係在重慶北路丙○○住處（頂樓加蓋）向其購買安非他
      命，並帶同警方至上址查獲被告，顯見其所謂之丙○○住所，應即為重慶北路
      二段一一四巷十一之一號六樓住處至明，而關於被告幫助丁○○等向「小管」
      購買安非他命之日期異以丁○○、乙○○於警訊中所供之八十六年一月二十日
      及同年二月五日為可採，證人前揭證詞所生出入，應係事隔多日，記憶模糊所
      致，而渠等於警訊及偵查中記憶較清晰時之供詞既均相符，其證詞對於經由被
      告之聯絡而購得安非他命之基本事實並無瑕疵，自足為認定被告犯罪事實之證
      據。
（三）被告雖辯稱其係受乙○○之誤導，為免遭羈押而於偵、審中為前開供述，並於
      本院前審中提出於八十七年四月十九日下午三時許與丁○○電話交談錄音，欲
      證明並無其事，及「小管」係乙○○囑其編造之人（上訴字卷第三十四頁），
      而證人丁○○於本院調查時亦到庭附和其詞（上更一字卷第六十七至六十九頁
      ），然查乙○○、丁○○於警訊及檢察官初訊中原先均指稱係向被告購買安非
      他命，並未提及有「小管」或其他之人在場，而係被告自行供出幫助丁○○聯
      絡賣主「小管」等情，經警訊及檢察官之詢問筆錄記明，且事後丁○○、乙○○雖分別證稱至被告住處買安非他名命時，有一男子在場交付及收錢等語（詳
      見前述），惟均未表示該男子之姓名及綽號，尤未供稱該名男子即為「小管」
      ，且被告曾多次供稱其曾向「小管」購買安非他命，「小管」叫做戊○○等語
      （上訴字卷第八十三頁、上更一字卷第十八頁、第四十七頁），可見確有「小
      管」其人，且證人丁○○於本院前審中亦供稱「小管」這綽號是被告自己說的
      等語（上訴字卷第一一一頁反面），則被告原先辯稱「小管」係乙○○教導其
      編造、及其在錄音帶中提及乙○○叫其編造「小管」云云即顯然與事實不符，
      不足採信，而證人丁○○嗣後在本院更審時所為之證言，亦與前述確切事證顯
      不相符，其與本院更審時之證言及該錄音帶均不足資有利於被告之論據。
（四）證人鄧孔昭雖證稱於八十六年三月間，在被告所住頂樓加蓋處見過丁○○、乙○○二人，由丁○○進入房間找被告等語（上訴字卷第八十二頁），然根據證
      人鄧孔昭之證言僅能證明丁○○、乙○○二人曾於八十六年三月間訪找被告而
      已，並無法據以證明被告係於八十六年三月間始認識丁○○二人，且鄧孔昭在
      被告住處遇見丁○○二人之時間既在本件犯罪時間之後，與本案之待證事實即
      無關連，其證言亦非有利於被告之證據。
（五）被告二度均係於丁○○向其洽購安非他命之情形下，始基於丁○○之請託代為
      聯繫「小管」與丁○○等人交易毒品，此外別無任何證據足以證明其係自行或
      基於幫助「小管」販賣安非他命之犯意主動向丁○○兜售安非他命，應係基於
      幫助丁○○、乙○○取得安非他命施用之犯意而介紹買賣，應已無疑；本件事
      證明確，被告之犯行應堪認定。
二、核被告所為，係幫助丁○○、乙○○犯麻醉藥品管理條例第十三條之一第二項第
    四款之罪；又被告行為後毒品危害防制條例已於八十七年五月二十日公佈施行，
    將安非他命列為第二級毒品，該條例第十條第二項規定施用第二級毒品處三年以
    下有期徒刑，惟麻醉藥品管理條例第十三條之一第二項第四款之罪之法定刑為三
    年以下有期徒刑、拘役或一萬元以下之罰金，相比較結果自以適用行為時法即麻
    醉藝品管理條例第十三條之一第二項第四款之幫助犯有利於被告。被告之二次幫
    助犯行，時間緊接，手段雷同，又均係觸犯犯罪構成要件相同之罪名，顯係基於
    概括犯意反覆實施，自應依連續犯之規定以一罪論，並依法加重其刑；又其僅係
    幫助犯，並按正犯之刑減輕其刑。檢察官雖認被告係犯行為時麻醉藥品管理條例
    第十三條之一第二項第一款之販賣化學合成麻醉藥品罪，然本件並無補強證據證
    明乙○○、丁○○最初關於向被告購買安非他命部分之指訴與事實相符，又無其
    他積極證據可為被告與「小管」具犯意聯絡或行為分擔、或係幫助「小管」販賣
    安非他命之證明，公訴意旨所指被告涉嫌販賣安非他命部分尚屬不能證明，惟丁○○、乙○○經由被告之幫助購得安非他命之社會基本事實尚屬同一，自應變更
    起訴法條。被告所犯之幫助非法吸用安非他命罪與其本身所犯之施用第二級毒品
    罪雖屬同一罪名，然連續犯之所謂出於概括犯意，必須多次犯罪行為自始均在一
    個預定計畫範圍以內，出於主觀上始終同一犯意之進行始足當之（最高法院七十
    年台上字第六二九六號判例），按被告本身之施用犯行係自八十五年十一間至八
    十六年一月十一日止，有本院前審即八十七年度上訴字第二六０二號判決可稽，
    而其幫助丁○○等之犯行則係在八十六年一月二十日及二月五日，且係應丁○○
    所請始偶一為之，顯然並非連續其初發之犯意，而係嗣後另行起意，自與其本身
    之施用犯行無連續犯之關係可言，而應另行論科。
三、原判決對被告予以論科，固非全然無見，惟查被告所犯係幫助非法吸用化學合成
    麻醉藥品罪已如前述，原審遽以販賣安非他命罪責相繩，自有未合，被告仍執陳
    詞提起上訴，否認犯罪，雖無理由，然原判決既有可議，自屬無法維持，應由本
    院將原判決關於販賣安非他命部分撤銷，另為適法之諭知，原判決關於定執行刑
    部分亦應一併撤銷；爰審酌被告有施用毒品前科，又非法幫助他人施用毒品，戕
    害他人身體，惟其幫助之次數不多，情節尚非嚴重，犯後尚能坦承犯行，態度尚
    佳等一切情狀，量處如主文第二項所示之刑，並諭知易科罰金之折算標準，以示
    儆懲。
四、扣案之安非他命、吸食器、電子秤等物，其中部分或為被告本身施用毒品所用之
    物並經本院前審宣告沒收確定，其餘部分據被告供稱為其昔日男友林文得所有，
    且與本件犯行無直接之關連，故均不予沒收。
五、被告另聲請傳喚證人乙○○，本院認證人乙○○於歷次偵、審中關於本案之待證
    事實已供述明確，並無再行傳證之必要；另被告於本院前審時曾請求傳喚證人高
    建昌證明其與乙○○係於八十六年三月間見面，及傳喚證人警員蔡志明查明被告
    對警訊筆錄拒絕簽名之理由，惟查被告於八十六年三月間有無與乙○○、丁○○
    見面本與本件之待證事實並無必要之關連，而本院亦未援用被告之警訊筆錄為犯
    罪證據，則其被告究係何原因拒絕簽名亦無究明之必要，故無傳證之必要；併予
    記明。
據上論斷，應依刑事訴訟法第三百六十九條第一項前段、第三百六十四條、第二百九
十九條第一項前段、第三百條、麻醉藥品管理條例第十三條之一第二項第四款、刑法
第十一條前段、第二條第一項但書、第五十六條、第三十條、第四十一條第一項前段
、罰金罰鍰提高標準條例第一條前段、第二條，判決如主文。
本案經檢察官吳國南到庭執行職務。
中      華      民      國    九十      年      六      月      五      日
                              臺灣高等法院刑事第二十三庭
                                  審判長法  官 黃 瑞 華
                                        法  官 雷 雯 華
                                        法  官 宋    祺
右正本證明與原本無異。
被告不得上訴。
檢察官如不服本判決應於收受送達後十日內向本院提出上訴書狀，其未敘述上訴之理
由者並得於提起上訴後十日內向本院補提理由書（均須按他造當事人之人數附繕本）
。
                                        書記官 蔡 慧 娟
中      華      民      國    九十    年       六      月       八      日
附錄：本判決論罪科刑法條全文
      麻醉藥品管理條例第十三條之一第二項第四款
違反前條之規定，其屬於第二條第四款之麻醉藥品者，依左列規定處罰：
四、非法施打、吸用者，處三年以下有期徒刑、拘役或一萬元以下罰金。


司法院資訊處製作；財團法人民間司法改革基金會備份。
